【裁判字號】    99,上易,35
【裁判日期】    990224
【裁判案由】    詐欺
【裁判全文】
臺灣高等法院臺南分院刑事判決          99年度上易字第35號
上  訴  人
即  被  告  丙○○
上列上訴人因詐欺案件，不服臺灣臺南地方法院九十六年度易字
第一七０一號中華民國九十八年九月十一日第一審判決（起訴案
號：臺灣臺南地方法院檢察署九十六年度偵字第一五０二六號）
，提起上訴，本院判決如下：
    主  文
上訴駁回。
    事  實
一、丙○○明知一般人取得他人金融帳戶之行徑，常與財產犯罪
    之需要密切相關，且取用他人存摺之目的，無非藉以取得贓
    款及掩飾犯行不易遭人追查，而提供帳戶之舉，將可能幫助
    他人實施財產犯罪，竟仍基於幫助他人詐欺取財之不確定故
    意，將其在台北富邦銀行所設立之帳戶（帳號：00000
    0000000號）之存摺、提款卡及密碼，於民國九十五
    年十一月中旬，在臺北縣三重市○○○路附近，以新臺幣（
    下同）二千元之代價，出租予真實姓名年籍不詳自稱「陳光
    弼」之成年男子。嗣後自稱「陳光弼」之男子復將上開存摺
    等物交付予陳啟文等人（業經臺灣臺南地方法院另案判決）
    所組成之詐騙集團成員，由該集團成員向甲○○佯稱網路交
    易之轉帳設定有誤，須操作提款機，以更正原有之設定，致
    使甲○○陷於錯誤，而於九十六年一月三十一日晚間七時許
    ，依詐騙集團成員之指示操作提款機，將七萬九千元現金存
    入丙○○上開帳戶中；上開詐騙集團成員再以同一方式向乙○○之女李進春詐騙，致使李進春陷於錯誤，而持乙○○之
    土地銀行帳戶之提款卡依該詐騙集團成員之指示至提款機操
    作，於九十六年一月三十一日晚間九時三十八分許，將一萬
    八千七百八十九元匯至丙○○上開帳戶中。經台灣台南地方
    法院檢察署檢察官指揮臺南縣警察局佳里分局於九十六年三
    月二十九日查獲陳啟文詐騙集團，並循線追查而得知上情。
二、案經台灣台南地方法院檢察署檢察官指揮臺南縣警察局佳里
    分局報告偵查起訴。
    理  由
壹、證據能力之判斷：
一、按被告以外之人於審判外之言詞或書面陳述，除法律有規定
    者外，不得作為證據，刑事訴訟法第一百五十九條第一項定
    有明文；惟被告以外之人於審判外之陳述，雖不符刑事訴訟
    法第一百五十九條之一至第一百五十九條之四規定得為證據
    之情形，而經當事人於審判程序同意作為證據，法院審酌該
    言詞陳述或書面陳述作成時之情況，認為適當者，亦得為證
    據，刑事訴訟法第一百五十九條之五第一項亦有明定。
二、查本案所引用之下列供述及非供述證據，經本院依法踐行調
    查證據程序時，檢察官、被告均同意各該證據之證據能力（
    見本院卷第二十三頁背面），且亦查無依法應予排除之情形
    ，應認均具有證據能力。
貳、犯罪事實之認定：
一、訊據被告丙○○固坦承於前揭時地將其在台北富邦銀行所設
    立之帳戶（帳號：000000000000號）之存摺、
    提款卡及密碼交付予自稱「陳光弼」之成年男子等情，惟矢
    口否認涉有幫助詐欺取財罪嫌，辯稱伊只是將存摺、提款卡
    及密碼交給學生「陳光弼」，但沒有收取二千元之代價，當
    初亦不知道「陳光弼」拿走其存摺有何用處，其並未幫助詐
    欺取財云云。
二、經查：
（一）被告於九十二年六月三十日向台北銀行（後改為台北富邦
      銀行）申辦帳戶（帳號：000000000000號）
      ，並申領提款卡，於九十六年一月二十六日申請換發VISA
      晶片金融卡等情，業據被告於原審審理時自承在卷，並有
      存戶資料、印鑑卡、台北富邦銀行正義分行九十八年四月
      二十九日（九八）北富銀正字第三七號函及附件（見原審
      卷第一百四十四至一百四十五頁）附卷可證，此部分事實
      應堪認定。又詐騙集團成員向甲○○詐佯稱網路交易之轉
      帳設定有誤，須操作提款機，以更正原有之設定，致使甲○○陷於錯誤，而於九十六年一月三十一日晚間七時許，
      依詐騙集團成員之指示操作提款機，將七萬九千元匯至丙○○上開帳戶中；上開詐騙集團成員再以同一方式向乙○○之女李進春詐騙，致使李進春陷於錯誤，而持乙○○之
      土地銀行帳戶之提款卡依該詐騙集團成員之指示至提款機
      操作，於九十六年一月三十一日晚間九時三十八分許，將
      一萬八千七百八十九元匯至丙○○上開帳戶中等情，亦據
      證人即被害人李進春於警詢中、證人即被害人甲○○於原
      審審理時證述遭詐騙經過明確，並有被害人匯款之郵政國
      內匯款執據、被告前開帳戶之交易明細各一份在卷可稽，
      此部分事實亦堪認定。
（二）被告雖辯稱：前開帳戶之存摺，係因很久沒有使用，故應
      其日文課之學生「陳光弼」之要求，交付予陳光弼，但沒
      有收取陳光弼二千元之代價，不知陳光弼將存摺等交付陳
      啟文等人使用等語；惟查，被告於警詢中陳稱：「台北富
      邦銀行戶名『丙○○』、帳號000000000000
      000號存摺，以二千元之價格販賣給陳先生，是因生活
      經濟有困難，不得已才販賣的，並且將提款卡、密碼給對
      方」（見警詢卷第二頁至第三頁）。於原審準備程序時略
      稱：「簿子在九十五年七、八月時有拿給陳先生，該簿子
      已經四、五年沒有使用，且當時並沒有拿到二千元之代價
      」（見原審卷第二十一頁）。於原審審理時，改稱：「因
      陳光弼曾向伊學習日文，聊天過程中提到伊有一本存摺好
      幾年沒有使用，伊就交給他」（見原審卷第一百八十九頁
      ）。於本院審理時復改稱：「我是將存摺、提款卡、密碼
      交給陳光弼，但沒有收取二千元之代價。他以前是我日文
      班的學生，我的台北富邦銀行存摺已四、五年沒有使用了
      ，陳光弼問我是否有在販售戶頭？我說沒有，他就叫我把
      存摺、提款卡、密碼交給他，他要做何使用我不知道」等
      語（見本院卷第二十五頁）。被告歷次陳述，雖於是否領
      取報酬等細節有所不同，但對於其將帳戶資料交付予並非
      與其有特殊親誼關係之人，則屬一致。查，向銀行開設帳
      戶程序並不繁瑣，且並未有特殊之資格限制，一般人均可
      自行前往金融機構開設自己名義之帳戶使用，此乃一般人
      均知之社會常情。且申辦帳戶之後，因該帳戶代表自己之
      信用紀錄，必須謹慎保管使用，除非至親，否則不應輕率
      交予他人使用，亦屬一般正常使用之人所能理解之經驗法
      則，若有人欲使用他人名義之帳戶，應係為掩飾不欲人知
      之不正常交易行為，以被告之年齡、學識經歷、社會經驗
      ，對於上開常理應有所知悉以及預測，其竟僅因日文課學
      生「陳光弼」之要求，而將其帳戶資料交付他人使用，不
      論是否收取代價，均非法之所許。綜此，被告所為其並不
      知交付前開帳戶之存摺或提款卡予陳光弼，會由詐騙集團
      利用云云之辯詞，與常理相違，難以採信。
（三）綜上所述，被告交付其持用之台北富邦銀行帳戶提款卡予
      陳光弼，再由陳光弼將該存摺及提款卡輾轉交付詐騙集團
      ，使該詐騙集團得以詐騙被害人李進春、甲○○之事實已
      可確認。被告幫助詐欺取財犯行明確，堪以認定，應依法
      論科。
三、按刑法上幫助犯，係指以幫助之意思，對於正犯資以助力，
    而未參與實施犯罪之行為者而言，被告基於幫助他人詐欺取
    財之故意，將其所持用之台北富邦帳戶交予詐騙集團，以利
    詐騙集團詐騙被害人後，匯入款項之用，並得自該帳戶提領
    花用，惟無證據證明被告有參與詐欺犯行之實施，故核被告
    所為係犯刑法第三十條第一項、第三百三十九條第一項之幫
    助詐欺取財罪，並應依刑法第三十條第二項之規定，依正犯
    之刑減輕之。又本件被告犯罪行為之時間，係在九十六年四
    月二十四日以前，合於中華民國九十六年罪犯減刑條例第二
    條第一項第三款之規定，應減其宣告刑二分之一。
四、從而，原判決以被告所犯事證明確，適用前揭法文規定，並
    審酌被告助長他人犯罪，增加政府查緝困難，對於大眾財產
    交易安全、社會經濟穩定發展之危害非輕，並因而導致被害
    人受有相當損失，且犯後仍飾詞狡辯等一切情狀，量處有期
    徒刑六月，減為有期徒刑三月，並諭知易科罰金之折算標準
    ，核其認事用法及量刑，均無不合。上訴意旨略以：(一)九十
    六年六月十一日警詢筆錄非出於自由意志陳述；九十七年（
    上訴意旨誤為九十八年）十月二十八日開庭前，檢察官復以
    威嚇方式，要求被告配合。(二)本案之原始供詞為台北市警察
    局信義分局製作，惟於本件證據提示中未見。(三)陳啟文為何
    未出庭？請查明陳啟文是否即為陳光弼等語；惟查：(一)被告
    於原審準備程序對於警詢之自白固陳稱：對於佳里分局的警
    詢自白（即九十六年六月十一日之警詢筆錄），是警察叫我
    配合的，警察說如果我配合的話，比較好辦，因為詐騙集團
    都被抓到了等語。原審為查明被告之自白是否非任意性所為
    ，於九十八年五月五日下午當庭勘驗被告九十六年六月十一
    日警詢錄音帶，勘驗結果被告之陳述，並無違反其意願之情
    形，有勘驗譯文在卷可稽（見原審卷第一百三十七頁、一百
    三十九之一頁至第一百三十九之七頁）。(二)九十七年十月二
    十八日原審係行準備程序，遍查該日筆錄並無任何公訴檢察
    官許嘉龍威嚇被告之情形，此有該日審判筆錄在卷可稽（見
    原審卷第一百八十頁至一百九十四頁）。上訴人復未提出任
    何積極證據足供調查審認，空言指責檢察官威嚇其配合而承
    認犯行，顯與常理有違，自無足採。(三)被告經通緝後於九十
    七年八月二十二日十一時四十分左右在臺北市○○街三０一
    號經警方連絡通知主動到案說明，固經製有通緝案偵訊筆錄
    （見原審卷第七十頁）；惟該筆錄僅係詢問被告是否因案被
    通緝，並未作為原判決認定被告犯罪之證據。(四)陳啟文與被
    告同於九十七年一月十五日在原審刑事第九法庭合併行準備
    程序，並同時於筆錄簽名。此有原審準備程序筆錄在卷可稽
    （見原審卷第十二頁至二十三頁），上訴人指責未傳喚陳啟
    文到庭，顯有誤會。又陳啟文既與被告同時到場，陳啟文若
    是收受被告存摺、提款卡及密碼之陳光弼，被告斷無不知之
    理，是被告請求傳訊陳啟文是否即係陳光弼，自無必要。綜
    上所述，上訴人上訴意旨顯無理由，應予駁回。
五、據上論結，應依刑事訴訟法第三百六十八條，判決如主文。
本案經檢察官謝錫和到庭執行職務
中    華    民    國    99    年    2     月    24    日
                  刑事第二庭    審判長法  官  葉居正
                                      法  官  洪碧雀
                                      法  官  陳春長
以上正本證明與原本無異。
不得上訴。
                                      書記官  尤乃玉
中    華    民    國    99    年    2     月    24    日
附錄法條
刑法第339條第1項：
意圖為自己或第三人不法之所有，以詐術使人將本人或第三人之
物交付者，處五年以下有期徒刑、拘役或科或併科一千元以下罰
金。

司法院資訊處製作；財團法人民間司法改革基金會備份。
